【裁判字號】    99,抗,247
【裁判日期】    991104
【裁判案由】    請求遷讓房屋等
【裁判全文】
臺灣高雄地方法院民事裁定               99年度抗字第247號
抗  告  人  台灣金聯資產管理股份有限公司
法定代理人  乙○○
相  對  人  昱皕企業有限公司
法定代理人  甲○○
上列當事間請求遷讓房屋等事件，抗告人對於民國99年10月13日
本院岡山簡易庭99年度岡補字第249 號所為裁定提起抗告，本院
裁定如下：
    主  文
原裁定關於核定訴訟標的價額之部分廢棄。
抗告人與相對人間請求遷讓房屋等事件，訴訟標的價額核定為新
台幣貳仟肆佰玖拾貳萬捌仟元。
抗告費用由相對人負擔。
    理  由
一、抗告意旨略以：本件伊係請求相對人遷讓返還坐落高雄縣茄
    萣鄉○○段503 、503 之1 號土地其上同段403 建號建物（
    即門牌號碼高雄茄萣鄉○○路12號，以下稱系爭建物），另
    一併請求所積欠相當於租金之損害新台幣（以下同）45萬94
    40元，及每月相當於租金5 萬7340元之不當得利，依法應僅
    就其中請求遷讓房屋及請求租金部分計算訴訟標的價額。惟
    原審竟將系爭建物所坐落土地價值併予計入訴訟標的價額，
    顯有違誤，為此爰提起抗告，請求廢棄原裁定等語。
二、按訴訟標的之價額，由法院核定。核定訴訟標的之價額以起
    訴時之交易價額為準；無交易價額者，以原告就訴訟標的所
    有之利益為準。以一訴附帶請求其孳息、損害賠償、違約金
    或費用者，不併計其價額，民事訴訟法第77條之1 第1 、2
    項及第77條之2 第2 項分別定有明文。又請求遷讓房屋事件
    ，訴訟標的之價額，應以房屋之價額為準，其附帶請求給付
    相當租金之不當得利部分，則不併計其價額。次按房屋及土
    地為各別之不動產，各得單獨為交易標的，故房屋所有權人
    對無權占有人請求遷讓交還房屋之訴，應以房屋起訴時之交
    易價額為準，核定其訴訟標的價額，而不應將房屋坐落之土
    地價額併算在內（最高法院99年度台抗字第275 號裁定意旨
    參照）。查抗告人本於所有權人之地位，各依民法第767 條
    規定請求相對人遷讓交還系爭建物，及依侵權行為及不當得
    利之規定請求相對人給付45萬9440元（自99年1 月25日起至
    同年9 月24止相當於租金之損害）及每月相當於租金5 萬73
    40元之不當得利，前經原審認定應以系爭建物現值442 萬34
    00元加計所坐落土地公告現值1173萬6900元，合計1616萬30
    0 元作為計算訴訟標的價額之基礎。揆諸前揭說明，抗告人
    既係以一訴同時請求遷讓系爭房屋及相當於租金之損害與不
    當得利，依法自應以系爭建物起訴時之交易價額作為計算訴
    訟標的價額之依據，尚不得併計該建物所坐落土地之價額。
    準此，本院參諸系爭建物前經本院98年度司執字第32612 號
    強制執行事件予以拍賣，嗣由抗告人於民國99年1 月11日以
    2492萬元8000元得標買受，有卷附不動產權利移轉證書1份
    在卷可稽（參見原審卷第6 頁），從而本件訴訟標的價額應
    依系爭建物上述拍定價額即2492萬元8000元計算，始為適當
    。此外，訴訟標的價額之核定事涉訴訟程序之適用，應由法
    院依職權為之，要不受當事人主張或聲明內容之拘束。本件
    抗告意旨指摘原審核定訴訟標的價額過高云云，固無可取，
    然原審誤將上述土地公告現值併予計入訴訟標的價額，且未
    依系爭建物之交易價值核定，既有不當，仍應由本院將原裁
    定予以廢棄，改核定訴訟標的價額如主文第2 項所示。
三、據上論結，本件抗告為有理由，依民事訴訟法第492 條前段
    、第95條、第78條，裁定如主文。
中    華    民    國    99    年    11    月    4     日
                  民事第六庭  審判長法  官  楊國祥
                                    法  官  李怡諄
                                    法  官  陳明呈
以上正本證明與原本無異。
如不服本裁定應於送達後10日內向本院提出再抗告狀（並按他造
當事人之人數附繕本），並繳納再抗告費新臺幣1000元。
再為抗告僅得以適用法規顯有錯誤為理由，並應委任律師為代理
人。
中    華    民    國    99    年    11    月    4     日
                                    書記官  黃靖媛

司法院資訊處製作；財團法人民間司法改革基金會備份。
